【裁判字號】    89,訴易,93
【裁判日期】    890815
【裁判案由】    侵權行為損害賠償
【裁判全文】
臺灣高等法院民事判決  八十九年度訴易字第九十三號
      原      告  甲○○
      被      告  乙○○
右當事人間侵權行為損害賠償事件，本院判決如左：
    主    文
被告應給付原告新台幣陸拾萬元，及自民國八十九年五月十七日起至清償日止，按年
息百分之五計算之利息。
原告其餘之訴駁回。
訴訟費用由被告負擔十分之六，餘由原告負擔。
    事    實
甲、原告方面：
一、聲明：被告應給付原告新臺幣（下同）一百萬元，及自起訴狀繕本送達翌日起至
    清償日止按年息百分之五計算之利息。
二、陳述：
    兩造係夫妻，民國（下同）八十八年十月三日被告因其婚外情書信及相片為原告
    發現，急欲取回，竟惱羞成怒，毆打原告，致原告受有多囊腎合併腎囊破裂出血
    ，並造成血胸等併發症，令原告住院十六天，醫院並曾發出病危通知，使原告肉
    體及精神均遭受莫大痛苦，迄今見到被告仍會害怕發抖，而被告傷害原告之刑事
    部分，業經台灣基隆地方法院以八十八年度易字第六七三號判處有期徒刑五月在
    案，經被告上訴後為本院駁回確定。為此依民法第一百八十四條第一項及第一百
    九十五條第一項規定，請求被告賠償精神上之損害慰藉金一百萬元及自起訴狀繕
    本送達翌日起之法定遲延利息。
乙、被告方面：
一、聲明：原告之訴駁回。
二、陳述：
    被告於八十八年十月三日因細故導至原告受傷住院，業經本院判處有期徒刑五月
    確定，並已易科罰金繳納完畢，原告住院期間之費用均為被告支付，而被告因公
    司經營不善關閉，現有負債，每月均須攤還三萬元，實已無能力再賠償原告。
三、證據：提出基隆市第一信用合作社分期攤還長擔放款繳款備查卡及萬里漁會信用
    合作社借款證明書各乙件影本為證。
丙、本院依職權調閱本院八十九年度上易字第一四四二號卷。
    理    由
一、原告主張：兩造係夫妻，被告因原告發現其婚外情之書信及相片，竟惱羞成怒毆
    打原告成傷住院十六天，被告傷害犯行業經本院判決有期徒刑五月確定，而原告
    因身體受被告嚴重傷害，精神上遭受莫大痛苦，迄今見被告亦會害怕發抖，為此
    依侵權行為法律關係請求被告賠償精神慰藉金一百萬元及起訴狀繕本送達翌日起
    之法定遲延利息。被告則以：其因細故致原告受傷住院固屬事實，惟原告住院之
    費用均為其負擔，且其現有負債，無力賠償等語，資為抗辯。
二、原告主張兩造為夫妻，被告於八十八年十月三日出手毆打原告，致原告受有多囊
    腎合併腎囊破裂出血，並造成血胸等傷害，業據原告提出診斷書附於刑事卷內可
    稽，被告對此亦不爭執，堪信為真實。又被告傷害部分業經法院判處有期徒刑五
    月確定，台灣基隆地方法院八十八年度易字第六七三號及本院八十九年度上易字
    第一四四二號刑事判決，亦為相同之認定，有上開判決附卷可稽，是被告傷害原
    告之行為灼明。
三、按因故意或過失不法侵害他人之權利者，負損害賠償責任。又不法侵害他人之身
    體、健康、名譽或自由者，被害人雖非財產上之損害，亦得請求賠償相當之金額
    ，民法第一百八十四條第一項前段、第一百九十五條第一項前段分別定有明文。
    本件被告毆打原告成傷，使原告精神上遭受痛苦，依前揭說明，原告請求非財產
    上之損害，即屬有據。
四、查原告係高中畢業，目前任職於咖啡館，月薪約二萬餘元；被告亦係高中畢業，
    原開設企業顧問有限公司，月薪四萬餘元，因經營不善而關閉，現任職於貞觀興
    業有限公司為多媒體程式設計員，月薪三萬多元，其有一棟房屋，惟已設定抵押
    一百五十萬元，每月均須支付貸款，另尚須扶養小孩等情，兩造就彼此陳述均不
    爭執。查夫妻本應互信互愛，互相溝通、尊重，然被告因細故即痛毆原告，致原
    告受有多囊腎合併腎囊破裂出血、血胸等嚴重傷害，住院治療十六天，堪見被告
    出手之重，全不念夫妻情誼，使原告身心嚴重受創，精神痛苦，本院斟酌上開情
    況，及兩造之身分、地位、經濟能力及平日相處情形等，認為原告請求一百萬元
    ，尚嫌過高，應予核減為六十萬元，方屬公允，逾此數額之請求，為無理由。
五、綜上所述，原告基於侵權行為之損害賠償請求權，請求被告賠償六十萬元及自起
    訴狀繕本送達翌日即八十九年五月十七日起之法定遲延利息部分，洵屬正當，應
    予准許。逾此部分所為之請求，為無理由，應予駁回。
六、據上論結，本件原告之訴，為一部有理由，一部無理由，依民事訴訟法第七十九
    條但書，判決如主文。
中      華      民      國    八十九    年      八      月     十五     日
                                民事第十六庭
                                    審判長法  官  王  聖  惠
                                          法  官  蕭  忠  仁
                                          法  官  周  美  月
右正本係照原本作成。
不得上訴。
中      華      民      國    八十九    年      八      月     十七     日
                                          書記官  張  美  華


司法院資訊處製作；財團法人民間司法改革基金會備份。
